臺灣高等法院刑事判決　　　　　　　　　　　　　　九十三年度勞安上訴字第八號
　　上　訴　人　　臺灣宜蘭地方法院檢察署檢察官
　　被　　　告　　榮民工程股份有限公司
　　代　表　人　　甲○○
　　被　　　告　　乙○○
　　右二人共同
　　選任辯護人　　李秋銘律師
　　　　　　　　　黃金亮律師
右上訴人因被告違反勞工安全衛生法等案件，不服臺灣宜蘭地方法院九十三年度訴字
第七八號，中華民國九十三年六月九日第一審判決（起訴案號：臺灣宜蘭地方法院檢
察署九十二年度偵字第二五八六號），提起上訴，本院判決如左：
    主  文
上訴駁回。
    理  由
一、本案經本院審理結果，認第一審判決對被告榮民工程股份有限公司（下稱榮民公
    司）及乙○○均為無罪之諭知，核無不當，應予維持，並引用第一審判決書（如
    附件，其中理由二、第一行所載「無證據不得推定其犯罪事實」，應更正為「無
    證據不得認定犯罪事實」；理由二、第二行所載「刑事訴訟法第一百五十四條」
    之下，應加載「第二項」；理由三、第二行所載「黃朝枝」，應更正為「乙○○
    」；理由三、第二四行所載「被害」之下，應加載「人」；理由三、第二七行所
    載「車箱」，應更正為「車廂」，理由四、（三）第三三行所載「鳴按喇」之下
    ，應加載「叭」；理由四、（六）第一行所載「災害故」，應補正為「災害事故
    」）記載之證據及理由。
二、檢察官提起上訴意旨仍執前詞，以：（一）被告乙○○係「導坑內ＴＢＭ機具維
    修及保養之領組」，對於廠內某些安全衛生事項，具有經營負責身分，乃勞工安
    全衛生法所稱之雇主；（二）行政院勞工委員會北區勞動檢查所檢查報告已認定
    本件「行駛於軌道之動力車」安全措施簡陋；（三）北宜高坪林隧道（現已改名
    為雪山隧道）工程乃國家重大工程，不可疏忽工程安全之責任，亦不可漠視勞工
    安全，尤不得罔顧法律對勞工安全之最基本要求。原判決之認事用法律尚嫌未洽
    ，應予撤銷，另為適當合法之判決云云。
三、按犯罪事實應依證據認定之，無證據不得認定犯罪事實；不能證明被告犯罪者，
    應諭知無罪之判決，刑事訴訟法第一百五十四條第二項及第三百零一條第一項，
    分別定有明文。次按認定不利於被告之事實，須依積極證據，苟積極證據不足為
    不利於被告事實之認定時，即應為有利於被告之認定，更不必有何有利之證據；
    又事實之認定，應憑證據，如未能發現相當證據，或證據不足以證明，自不能以
    推測或擬制之方法，以為裁判基礎；而刑事訴訟法上所謂認定犯罪事實之積極證
    據，係指適合於被告犯罪事實之認定之積極證據而言，雖不以直接證據為限，間
    接證據亦包括在內；然而無論直接或間接證據，其為訴訟上之證明，須於通常一
    般之人均不致有所懷疑，而得確信其為真實之程度者，始得據為有罪之認定，倘
    其證明尚未達到此一程度，而有合理之懷疑存在時，致使無從形成有罪之確信，
    根據「罪證有疑，利於被告」之證據法則，即不得遽為不利被告之認定（最高法
    院三十年上字第八一六號、二十九年上字第三一０五號、四十年台上字第八六號
    及七十六年台上字第四九八六號判例意旨參照）。
四、經查，原判決業已詳敘：（一）被害人黃教達與被告乙○○同係受僱於被告榮民
    公司，被害人兼任領組工作，並受被告乙○○之指揮監督。本件隧道導坑工程之
    事業主為被告榮民公司，亦為被害人黃教達之雇主，被告乙○○乃勞工安全衛生
    法所稱之工作場所負責人，並非事業主或事業之經營負責人，自非勞工安全衛生
    法第三十一條第一項規定處罰之雇主；（二）被告榮民公司及乙○○於此隧道作
    業中，已指派指揮人員從事指揮作業，並多次於會議中提醒勿於軌道山側進出，
    而現場指揮人員（即證人洪錦鐘）並於駕駛人啟動機車頭前在場指揮，確認軌道
    淨空；（三）本件柴油機車頭乃提供動力來源，並非專供載運人員之用，應無須
    變更原始設計，因隧道工程環境特殊，導坑及柴油機車頭內空間均甚為狹窄，開
    放式車頭應係針對隧道內特殊環境需求而設計，並非漏未裝置上下車門或安全門
    ；（四）本件事故之發生，實因被害人黃教達站立於不得站立之柴油機車頭山側
    二條型鋼柱之間，於機車頭倒車駛出之際，欲搭乘機車頭，不慎為機車頭所夾斃
    ，與該柴油機車頭是否裝置上下車門或安全門，及是否設有乘坐人員限制標示等
    ，均無相當因果關係；（五）機車頭之構造，並無設計不良，縱於機車頭啟動時
    ，駕駛人略有低頭側身，惟並未影響其視線，且有領班即證人洪錦鐘從旁指揮，
    加強駕駛人之視野，已具防止機械設備引起危害符合標準之必要安全衛生設備。
五、此外，本院復查無其他積極確切之證據足資證明被告榮民公司、乙○○有違反勞
    工安全衛生法，及被告乙○○有刑法業務過失致死之犯行。本件關於被告等犯罪
    之證明，尚未達於通常一般之人均不致有所懷疑，而得確信其為真實之程度，殊
    屬無從為有罪之確信。原審以不能證明被告等犯罪，爰為被告等均無罪之諭知，
    揆諸前揭規定及判例意旨，自無不合，應予維持。檢察官之上訴意旨均無理由，
    應予駁回。
六、被告榮民公司代表人經合法傳喚，無正當理由未到庭，爰不待其陳述，逕行判決
    。
據上論斷，應依刑事訴訟法第三百七十一條、第三百六十八條、第三百七十三條，判
決如主文。
本案經檢察官吳國南到庭執行職務
中　　華　　民　　國　　　九十三　　　年　　　十一　　　月　　　二　　　日
                              臺灣高等法院刑事第六庭
                                  審判長法  官  陳　春　秋
                                        法  官  洪　英　花
                                        法  官  王　麗　莉
右正本證明與原本無異。
檢察官如不服本判決，應於收受送達後十日內向本院提出上訴書狀，其未敘述上訴之
理由者並得於提起上訴後十日內向本院補提理由書（均須按他造當事人之人數附繕本
）。
                                        書記官  蘇  秋  
中　　　華　　　民　　　國　　九十三　　年　　 十一 　　月　　　三　　　日
